【裁判字號】    99,台抗,371
【裁判日期】    990520
【裁判案由】    拆屋還地等聲請法官迴避
【裁判全文】
最高法院民事裁定              九十九年度台抗字第三七一號
抗  告  人  甲○○
上列抗告人因與相對人台北共樂軒（社團法人台北共樂軒民藝文
化協會）間請求拆屋還地等，聲請法官迴避事件，對於中華民國
九十九年一月二十一日台灣高等法院裁定（九十八年度聲字第四
七二號），提起抗告，本院裁定如下：
    主  文
抗告駁回。
抗告訴訟費用由抗告人負擔。
    理  由
按法官有民事訴訟法第三十二條所定以外之情形，足認其執行職
務有偏頗之虞者，當事人得聲請法官迴避，同法第三十三條第一
項第二款固定有明文。惟所謂足認法官執行職務有偏頗之虞之情
形，應以法官對於訴訟標的有特別利害關係，或與當事人之一造
有密切之交誼或嫌怨，或基於其他情形，客觀上足疑其為不公平
之審判者，為其原因事實。若僅憑當事人之主觀臆測，或不滿意
法官進行訴訟遲緩，或認法官指揮訴訟欠當，則不得謂其有偏頗
之虞（參見本院六十九年台抗字第四五七號判例）。本件抗告人
雖稱：相對人為一非法人團體，無實體法上之權利能力，不得請
求伊為土地所有權移轉登記。詎原審法院受理伊與相對人間拆屋
還地等更審事件（九十八年度重上更(一)字第九七號）之承辦法官
，僅因相對人提出其已向台北市政府登記為「台北共樂軒民藝文
化協會」（檢附向台灣士林地方法院聲請登記為社團法人之繳款
收據）之準備書狀，即逕認相對人之當事人資格為「社團法人台
北共樂軒民藝文化協會」，寄交準備程序期日通知書（下稱系爭
通知書）予伊。其辦案態度輕率，明顯偏袒特定當事人，心態可
議，不顧法律規範，有違公務員服務法第一條規定，爰聲請該承
辦法官迴避云云。惟原法院以：系爭通知書之「當事人」欄將相
對人之名稱列為「社團法人台北共樂軒民藝文化協會」，是否足
以認定相對人（台北共樂軒）已合法變更為「社團法人台北共樂
軒民藝文化協會」？抗告人原得於訴訟程序進行中提出異議，由
法院詳為調查，無法憑此遽認承辦法官執行審判職務有偏頗之虞
。抗告人又未提出其他能即時調查之證據，以釋明承辦法官於本
件訴訟標的有特別利害關係，或與當事人之一造有密切之交誼或
嫌怨，或其他有何在客觀上足疑其為不公平審判之情事。抗告人
聲請該承辦法官迴避，即屬不應准許等詞。因而裁定駁回抗告人
之聲請，揆諸首開說明，於法並無違誤。抗告意旨，指摘原裁定
不當，求予廢棄，非有理由。
據上論結，本件抗告為無理由。依民事訴訟法第四百九十五條之
一第一項、第四百四十九條第一項、第九十五條、第七十八條，
裁定如主文。
中    華    民    國  九十九  年    五    月   二十   日
                      最高法院民事第三庭
                          審判長法官  蘇  茂  秋
                                法官  陳  碧  玉
                                法官  王  仁  貴
                                法官  張  宗  權
                                法官  陳  重  瑜
本件正本證明與原本無異
                                      書  記  官
中    華    民    國  九十九  年    六    月    一    日
                                                      K

司法院資訊處製作；財團法人民間司法改革基金會備份。
